臺灣高等法院民事判決　　　　　　　　 96年度重上字第106號
上　訴　人　乙○○
訴訟代理人　王有民律師
複 代理 人　丙○○
　　　　　　洪主雯律師
被　上訴人　嘉興發工程有限公司
法定代理人　甲○○
訴訟代理人　李建賢律師
被　上訴人　萬松營造有限公司
法定代理人　丁○○
上列當事人間分配表異議之訴事件，上訴人對於中華民國96年1
月8日臺灣臺北地方法院95年度重訴字第883號第一審判決提起上
訴，本院於96年6月26日言詞辯論終結，判決如下：
    主  文
上訴駁回。
第二審訴訟費用由上訴人負擔。
    事實及理由
一、被上訴人萬松營造有限公司（下稱萬松公司）經合法通知，
    未於言詞辯論期日到場，核無民事訴訟法第386條所列各款
    之情形，爰依上訴人之聲請，准其一造辯論而為判決。
二、上訴人起訴主張：訴外人正勝工程股份有限公司（下稱正勝
    公司）因積欠伊新台幣（下同）4895萬2500元，經伊先後於
    民國（下同）95年2月22日、同年3月7日及同年3月16日向臺
    灣臺北地方法院（下稱臺北地院）聲請強制執行及參與分配
    ，該案嗣併入臺北地院94年度執字第33035號執行案件合併
    執行。又被上訴人嘉興發工程有限公司（下稱嘉興發公司）
    對正勝公司聲請假扣押，扣押正勝公司對第三人豐園建設股
    份有限公司（下稱豐園公司）之工程款債權1118萬8800元，
    後被上訴人嘉興發公司復對正勝公司聲請假扣押，正勝公司
    即向臺北地院以93年度存字第738號案件提存反擔保金1000
    萬元後免為假扣押執行。被上訴人萬松公司亦對正勝公司聲
    請假扣押，經正勝公司以93年度存字第739號案件提存1111
    萬1861元之反擔保金後免為假扣押執行。嗣萬松公司執臺北
    地院93年度建字第74號判決為執行名義，於供擔保後聲請強
    制執行正勝公司以臺北地院93年度存字第739號案件提存之
    反擔保金1111萬1861元，因萬松公司債權未全部獲償，故聲
    請追加執行前開假扣押之正勝公司對第三人豐園公司之工程
    款1118萬8800元，臺北地院民事執行處即就該筆款項以94年
    11月10日分配表分配予被上訴人嘉興發公司及萬松公司，而
    以已無餘額可供分配為由未將伊之債權列入分配。惟豐園公
    司解繳之工程款項，雖經分配於假扣押債權人即被上訴人嘉
    興發公司並辦理提存，然該分配表作成時，被上訴人嘉興發
    公司所提本案訴訟尚未判決確定，並無執行名義，而伊對正
    勝公司之債權業經依法取得執行名義，並聲請強制執行及參
    與分配在案，自得就該筆款項依債權數額平均受償。爰依強
    制執行法第41條第1項前段提起分配表異議之訴，請求：臺
    北地院94年度執字第33035號強制執行事件，於95年6月9日
    所製作之分配表中，對被上訴人嘉興發公司分配金額應減為
    226萬2693元，對被上訴人萬松公司分配金額應減為3萬292
    元，並增列伊執行費39萬820元，應分配予伊，及伊債權原
    本4895萬2500元，應分配予伊804萬2549元。原判決駁回上
    訴人之訴，上訴人不服提起上訴，並於本院聲明：(一)原判決
    廢棄。(二)臺北地院94年度執字第33035號強制執行事件，於
    95年6月9日所製作之分配表中，對被上訴人嘉興發公司分配
    金額應減為226萬2693元，對被上訴人萬松公司分配金額應
    減為3萬292元，並增列伊執行費39萬820元，應分配予伊，
    及伊債權原本4895萬2500元，應分配予伊804萬2549元。
三、被上訴人嘉興發公司則以：
  (一)本件分配表之作成，係伊執臺北地院93年度建字第23號伊與
    正勝公司間給付工程款事件之勝訴判決，於供擔保後聲請強
    制執行，而臺北地院民事執行處係就另案債權人萬松公司所
    聲請就訴外人正勝公司對第三人豐園公司之假扣押款1118萬
    8800元為強制執行，就前以94年11月10日分配表所分配而提
    存之伊應分配金額1082萬8989元（原審答辯狀誤繕為1082萬
    8929元），由提存所將該筆款項連同利息共1083萬1822元解
    繳臺北地院民事執行處製作分配表而為分配，因此本次分配
    係就已分配予伊之假扣押提存款為分配，因上開分配結果並
    無餘額。
  (二)依強制執行法第133條之立法意旨，係為保障假扣押債權人
    於本案獲勝訴判決確定後，得就提存款而受清償，故其提存
    是「專為假扣押債權人而提存」，假扣押債權人於本案獲勝
    訴判決時，即因停止條件成就而發生得由該債權人單獨領取
    受償債權之權利，臺北地院民事執行處據以分配，並無不合
    。
  (三)又上訴人係於當次分配表作成日後之95年2月22日、同年3月
    7日及同年3月16日始聲請強制執行，其參加分配顯已逾當次
    分配表作成期日，故臺北地院民事執行處未將上訴人之債權
    列入分配，並無不當等語，資為抗辯。並於本院聲明：上訴
    駁回。
四、被上訴人萬松公司未於言詞辯論期日到場，亦未提出書狀作
    任何聲明或陳述。
五、兩造不爭執之事實：
  (一)訴外人正勝公司因積欠上訴人4895萬2500元，經上訴人先後
    於95年2月22日、同年3月7日及同年3月16日向臺北地院聲請
    強制執行及參與分配，該案嗣併入臺北地院94年度執字第33
    035號執行案件。
  (二)被上訴人嘉興發公司對正勝公司聲請假扣押，扣押正勝公司
    對豐園公司之工程款債權1118萬8800元，後被上訴人嘉興發
    公司復對正勝公司聲請假扣押，正勝公司即向臺北地院以93
    年度存字第738號案件提存反擔保金1000萬元後免為假扣押
    執行。
  (三)被上訴人萬松公司亦對正勝公司聲請假扣押，經正勝公司以
    93年度存字第739號案件提存1111萬1861元之反擔保金後免
    為假扣押執行。
  (四)被上訴人萬松公司於94年8月25日執臺北地院93年度建字第
    74 號判決為執行名義，於供擔保後聲請強制執行正勝公司
    以臺北地院93年度存字第739號案件提存之反擔保金1111萬
    1861元，因萬松公司債權未全部獲償，故聲請追加執行前開
    假扣押之正勝公司對豐園公司之工程款1118萬8800元，臺北
    地院民事執行處即就該筆款項以94年11月10日分配表分配予
    被上訴人嘉興發公司及萬松公司。
  (五)被上訴人嘉興發公司於95年4月20日聲請就其提存所所分配
    之提存金予以強制執行，臺北地院執行處就該筆款項於95年
    6月9日再做成分配表，分配予被上訴人嘉興發公司及萬松公
    司，而以已無餘額可供分配為由，未將上訴人之債權列入分
    配。
六、上訴人又主張：臺北地院執行處於95年6月9日始完成最後分
    配表，而伊聲請強制執行參與分配係於95年2、3月間，較被
    上訴人嘉興發公司聲請執行之時間更早，應無所謂「已逾當
    次分配表做成之日一日前」之情事。又因執行假扣押而扣押
    之債務人財產，假扣押債權人並無優先受償權，在假扣押債
    權人取得本案勝訴判決，依法聲請強制執行，經執行法院將
    扣押款發給假扣押債權人前，其他債權人均可參與分配，伊
    既於該筆扣押款發給嘉興發公司前，即已聲請強制執行參與
    分配，自得就嘉興發公司假扣押之扣押款參與分配等語。然
    此為被上訴人所否認，並以前開情詞置辯。則本件所應審究
    者厥為：(一)上訴人聲請強制執行及聲明參與分配是否已逾「
    當次分配表作成之日一日前」之期間？(二)上訴人可否對於被
    上訴人嘉興發公司因假扣押而保留之扣押款參與分配？經查
    ：
  (一)按我國舊強制執行法，原採徹底之平等主義，係基於債權人
    平等之原則，乃規定「他債權人參與分配者，於強制執行終
    結前，以書狀聲明之」，因失之過寬，致分配表難以確定，
    債務人亦易偽造債權參與分配，影響執行債權人之權益至鉅
    ，故現行強制執行法第32條乃規定：他債權人參與分配者，
    應於標的物拍賣、變賣終結或依法交債權人承受之日1日前
    ，其不經拍賣或變賣者，應於當次分配表作成之日1日前，
    以書狀聲明之；逾前項期間聲明參與分配者，僅得就前項債
    權人受償餘額而受清償；如尚應就債務人其他財產執行時，
    其債權額與前項債權餘額，除有優先權者外，應按其數額平
    均受償。所謂「當次分配表作成之日1日前」，乃指未經拍
    賣或變賣程序所得之金額，不足清償多數債權人之債權，而
    執行法官核定分配表之日1日前而言，至法官核定分配表後
    ，縱因債權人對分配表異議，而更正或重新製作分配表，乃
    當次分配表作成後所生之問題，仍以分配表原作成之日為準
    。次按對於已開始實施強制執行之債務人財產，他債權人再
    聲請強制執行者，已實施執行行為之效力，於為聲請時及於
    該他債權人，應合併其執行程序，並依前2條之規定辦理，
    強制執行法第33條亦定有明文。
  (二)本件上訴人係對臺北地院94年度執字第33035號強制執行案
    件95年6月9日北院錦94執子字第33035號函所附之分配表提
    起異議之訴。惟該次分配表係就該案前經執行法官於94年11
    月10日核定之分配表而分配予被上訴人嘉興發公司之假扣押
    提存款及利息共計1083萬1822元，因被上訴人嘉興發公司假
    扣押債權減縮而重新製作分配表（見臺北地院94年度執字第
    33035號卷第70、71頁，94年11月10日分配表僅就所扣押之
    正勝公司對第三人豐園公司之工程款1118萬8800元中之1111
    萬1861元為分配，餘額7萬6939元部分則另以臺北地院94年
    12月8日北院錦94執子字第33035號函所附之分配表為分配，
    見同卷第77、78頁），業經本院調閱臺北地院94年度執字第
    33035號執行卷宗核閱屬實，揆諸前揭說明，本件上訴人即
    應於原分配表經執行法官核定之日即94年11月10日之1日前
    聲請強制執行或參與分配，始得按其債權數額平均受償，本
    件上訴人既於95年2月22日、同年3月7日及同年3月16日始具
    狀聲請強制執行與參與分配（見臺北地院95年度執字第8247
    號、10166號、12131號執行卷宗內聲請強制執行、參與分配
    狀上之臺北地院收狀章，見上開各卷第1頁），已逾「當次
    分配表作成之日1日前」之期間，依前述強制執行法第32條
    第2項之規定，僅得就被上訴人嘉興發公司、萬松公司受償
    餘額而受清償。
  (三)末按「因執行假扣押收取之金錢，及依分配程序應分配於假
    扣押債權人之金額，應提存之，強制執行法第133條定有明
    文。其立法意旨係為保障假扣押債權人於本案獲勝訴判決確
    定後，得就提存款而受清償。故其提存係專為假扣押債權而
    提存，使假扣押債權人於本案獲勝訴判決時，即因所附停止
    條件成就而發生得由該債權人單獨領取受償債權之權利。」
    （最高法院83年度台抗字第186號裁定意旨參照）。查被上
    訴人嘉興發公司、萬松公司均為正勝公司之假扣押債權人，
    萬松公司執臺北地院93年度建字第74號判決為執行名義，於
    強制執行後債權未全部獲償，故聲請追加執行前開假扣押之
    正勝公司對第三人豐園公司之工程款1118萬8800元，為兩造
    所不爭執，臺北地院94年11月10日分配表僅就正勝公司對第
    三人豐園公司之工程款1118萬8800元中之1111萬1861元為分
    配，而95年6月9日之分配表則係就該案前經執行法官於94
    年11月10日核定之分配表而分配於被上訴人嘉興發公司之假
    扣押提存款及利息共計1083萬1822元重新製作分配表，已詳
    如前述，足見前開分配表均係就被上訴人嘉興發公司、萬松
    公司之假扣押債權提存款為分配，且被上訴人嘉興發公司對
    正勝公司亦已取得勝訴判決確定在案，並有被上訴人嘉興發
    公司提出之判決確定證書附卷可稽（見本院卷第58頁），揆
    諸前開說明，被上訴人嘉興發公司、萬松公司就假扣押提存
    款自有單獨領取受償債權之權利，上訴人僅得就被上訴人嘉
    興發公司、萬松公司受償餘額而受清償。上訴人主張：伊既
    於該筆扣押款發給嘉興發公司前，即已聲請強制執行參與分
    配，自得就嘉興發公司假扣押之扣押款參與分配，自不足採
    。
  (四)綜上，前開假扣押提存款，上訴人僅得就被上訴人嘉興發公
    司、萬松公司受償餘額而受清償，然假扣押提存款分配予假
    扣押債權人即被上訴人嘉興發公司、萬松公司後，既已無餘
    額，臺北地院95年6月9日之分配表未將上訴人之債權列入分
    配，於法即無違誤。
七、綜上所述，上訴人主張：伊於假扣押提存款發給嘉興發公司
    前，即已聲請強制執行參與分配，自得就被上訴人嘉興發公
    司假扣押之扣押款參與分配，為不足採。被上訴人嘉興發公
    司抗辯：上訴人聲請強制執行及聲明參與分配已逾「當次分
    配表作成之日一日前」之期間，且伊就假扣押提存款有單獨
    領取受償債權之權利，為可採。從而，上訴人依強制執行法
    第41條第1項前段規定提起分配表異議之訴，求為判決臺北
    地院94年度執字第33035號強制執行事件之分配表，對被上
    訴人嘉興發公司分配金額應減為226萬2693元，對被上訴人
    萬松公司分配金額應減為3萬292元，並增列上訴人執行費39
    萬820元，應分配予上訴人，及上訴人債權原本4895萬2500
    元，應分配予上訴人804萬2549元，為無理由，應予駁回。
    原審為上訴人敗訴之判決，核無不合。上訴意旨指摘原判決
    不當，求予廢棄改判，為無理由，應予駁回。
八、本件事證已臻明確，兩造其餘攻擊防禦方法，核與判決結果
    不生影響，爰不一一論述，附此敘明。
據上論結，本件上訴為無理由，依民事訴訟法第449條第1項、第
78條、第385條第1項前段，判決如主文。
中　　華　　民　　國　　96　　年　　7 　　月　　9 　　日
　　　　　　　　　    民事第三庭
                    　  審判長法　官 林敬修
　　　　　　　　　　          法　官 藍文祥
　　　　　　　　　　          法　官 黃騰耀
正本係照原本作成。
如不服本判決，應於收受送達後20日內向本院提出上訴書狀，其
未表明上訴理由者，應於提出上訴後20日內向本院補提理由書狀
（均須按他造當事人之人數附繕本）上訴時應提出委任律師或具
有律師資格之人之委任狀；委任有律師資格者，另應附具律師資
格證書及釋明委任人與受任人有民事訴訟法第466條之1第1項但
書或第2項（詳附註）所定關係之釋明文書影本。
中　　華　　民　　國　　96　　年　　7 　　月　　11　　日
　　　　　　　　　　　　　　　書記官 秦慧榮
附註：
民事訴訟法第466條之1（第1項、第2項）：
對於第二審判決上訴，上訴人應委任律師為訴訟代理人。但上訴
人或其他法定代理人具有律師資格者，不在此限。
上訴人之配偶、三親等內之血親、二親等內之姻親，或上訴人為
法人、中央或地方機關時，其所屬專任人員具有律師資格並經法
院認為適當者，亦得為第三審訴訟代理人。
